臺中高等行政法院裁定
　　　　　　　　　　　　　　　　　　 95年度訴字第00271號
原　　　告　甲○○
訴訟代理人　戊○○
被　　　告　臺中縣政府
代　表　人　乙○○
訴訟代理人　己○○
　　　　　　丙○○
　　　　　　丁○○
上列當事人間因更正土地登記事件，原告不服內政部中華民國95
年4月7日台內訴字第0950025030號訴願決定，提起行政訴訟，本
院裁定如下：
    主　文
原告之訴駁回。
訴訟費用由原告負擔。
    理　由
一、按「提起訴願，以有行政處分之存在為前提要件。所謂行政
    處分，乃行政主體就具體事件所為之發生法律上效果之單方
    的行政行為。至行政官署所為單純的事實之敘述或理由之說
    明，既不因該項敘述或說明而生法律效果，自非行政處分，
    人民對之，即不得提起訴願。」最高行政法院44年判字第18
    號著有判例。又按「原告之訴，有起訴不備其他要件者，行
    政法院應以裁定駁回之。」行政訴訟法第107條第1項第10款
    定有明文。
二、本件原告起訴意旨略以：緣原告與訴外人賴慧濃等5人共有
    重劃前坐落台中縣大里市○○○段96-1、141、141-1、150
    及151地號土地，於民國（下同）42年實施耕者有其田時經
    被告依法徵收放領登記予林申炎等人承領。又原告與賴慧濃
    等共有同段96地號建地亦附帶徵收放領予林聰彬，原告及其
    他土地共有人未於公告徵收放領期間對之提出異議申請更正
    ，且已領取42年1、2期補償地價，佃農應繳地價於51年下期
    全數繳清。53年間賴慧濃等共有人以系爭96地號建地附帶徵
    收放領有錯誤，提起訴願、再訴願，請求撤銷是項附帶徵收
    放領，案經台灣省政府53年12月21日府訴孝字第69647號訴
    願決及內政部54年4月17日台內字第166564號再訴願決定以
    徵收放領處分已告確定為由，予以程序駁回。嗣原告於91年
    2月20日以聲請書向被告聲請回復原狀，被告以91年3月7日
    府地籍字第09105740500號函通知台中縣大里地政事務所並
    副知甲○○：「．．．有關甲○○君陳為大里市○○○段96
    地號土地徵收登記錯誤乙案，請即查明依法妥處逕復。」原
    告對之不服，提起訴願，經內政部以91年7月8日台內訴字第
    004748號訴願決定不予受理，原告仍不服，提起行政訴訟，
    經本院於92年3月3日以91年度訴字第484號裁定駁回，原告
    仍不服提起抗告，亦經最高行政法院於93年6月3日以93年度
    裁字第636號裁定抗告駁回在案。原告復於93年6月21日向被
    告提出聲請書，要求就系爭96、96-1、141、141-1、150 及
    151地號土地依法辦理土地更正登記更正錯誤，經被告以93
    年6月29日府地籍字第0930163950號函復：「．．．二、本
    案經重劃前台中縣大里鄉○○○段96-1、141、141-1、150
    、151地號土地業已依法徵收在案，另同段96地號土地因訴
    請撤銷附帶徵收事件，業經臺中高等行政法院92年3月3日91
    年度訴字第484號、最高行政法院以93年6月3日93年度裁字
    第636號裁定駁回在案。台端所請歉難辦理。」原告復於94
    年2月21日提出異議書，被告以94年3月15日府地籍字第0940
    067169號函復，業經本府審慎處理，並經臺中高等行政法院
    92年3月3日91年度訴字第484號、最高行政法院以93年6月3
    日93年度裁字第636號裁定駁回在案，原告再於94年4月2日
    提出聲請書，被告以94年4月11日府地籍字第0940088937號
    函復：「．．．本府業以93年6月29日府地籍字第093016395
    0號函、94年3月15日府地籍字第0940067169號函覆台端在案
    ．．．。」原告對前揭函復不服，提起訴願，遭決定不受理
    ，遂提起本件行政訴訟，請求撤銷系爭上開3件函文，被告
    並應作成將重劃前坐落台中縣大里市○○○段96、96-1、14
    1、141-1、150及151地號土地更正為原告共有之處分云云。
三、經查，原告系爭土地之徵收放領處分已確定；其向被告申請
    更正登記錯誤，亦分別經訴願及訴訟駁回確定在案，已如前
    述。原告復分別於93年6月21日、94年2月21日、94年4月2日
    提出申請書，請求更正系爭土地登記等情，經被告分別以93
    年6月29日府地籍字第0930163950號函、94年3月15日府地籍
    字第0940067169號函及94年4月11日府地籍字第0940088937
    號函函復，惟上開3函究其內容，乃係被告對原告等共有之
    土地因已被徵收確定在案，一再申請更正系爭土地登記之同
    一事由，而迭次告知原告重申其處理情形，核屬被告所為單
    純事實之敘述及理由之說明，僅為觀念通知性質，尚不具有
    法律上之效果，自非行政處分。原告對之提起訴願，訴願決
    定予以不受理之決定，並無不合。原告復提起行政訴訟，請
    求撤銷訴願決定及系爭處分，顯非合法，應予駁回。原告之
    訴既經以程序駁回，其另請求被告應作成將重劃前坐落台中
    縣大里市○○○段96、96-1、141、141-1、150及151地號土
    地更正為原告共有之處分，即失所依據，亦不合法，應併予
    駁回。本件原告之訴既經以程序駁回，則兩造其餘實體上之
    主張與舉證，即無審酌之必要，附此敘明。
四、依行政訴訟法第107條第1項第10款、第104條、民事訴訟法
    第95條、第78條，裁定如主文。
中　　華　　民　　國　　96　　年　 　5　　月　　1　　 日
                第二庭審判長法  官　胡  國  棟
                            法  官　許  武  峰
                            法  官　林  秋  華
以上正本證明與原本無異。
如不服本裁定，應於裁定送達後10日內以書狀敘明理由，經本院
向最高行政法院提起抗告（須依對造人數附具繕本）；並應預繳
送達用雙掛號郵票390元（34元及5元郵票各10份)。
中　　華　　民　　國　　96　　年　　5　　月　 　8　　日
                            書記官  黃  靜  華
